臺灣桃園地方法院刑事簡易判決　　　　 96年度桃簡字第237號
聲　請　人　台灣桃園地方法院檢察署檢察官
被　　　告　甲○○
上列被告因公共危險案件，經檢察官聲請以簡易判決處刑（95年
度偵字第18032號），本院判決如下：
    主  文
甲○○失火燒燬現供人使用之住宅，處拘役伍拾日，如易科罰金
，以（銀元）佰元折算壹日，緩刑貳年。
    事實及理由
一、犯罪事實：被告甲○○係位於桃園縣八德市○○○街十九巷
    十三號房屋之所有權人，並由其居住使用中，平日本應注意
    其所屋內所使用之電力線路、開關等設備應定期檢修，以避
    免因該等設備過於老舊不堪負荷而造成電線走火，引發火災
    ，且又無不能注意之情事，詎被告甲○○竟疏未注意，其屋
    內電力線路已極為老舊之情況下，而未加以注意檢修、更換
    ，終至屋內二樓和室南側處之電力設備因老舊、長期使用後
    不堪負荷，於九十五年五月十一日中午十二時十分許，因電
    源配線短路起火燃燒，除燒燬上址住宅，火勢並蔓延至隔鄰
    之桃園縣八德市○○○街十九巷十一號（鄭文獻所居住）、
    十七號（許秀絨所居住）等現供人使用之住宅，以及隔鄰現
    做補習班使用之桃園縣八德市○○○街十九巷十五號（陳月
    娥所管理使用）現有人所在之建築物，導致上述住宅之屋頂
    、天花板、牆壁、室內物品及裝璜等處均遭嚴重燒損或變色
    、碳化，嗣經桃園縣消防隊趕至始將火勢撲滅，幸未釀成人
    員之傷亡。案經桃園縣警察局八德分局報請臺灣桃園地方法
    院檢察署檢察官偵查後聲請簡易判決處刑。
二、證據：
    (一)被告甲○○於警詢、偵查中之自白。
    (二)證人鄭文獻、陳月娥、許秀絨於警詢中指述。
    (三)桃園縣政府消防局火災原因調查報告書、火災現場勘查紀
      錄及原因研判、桃園縣政府消防局八德分隊火災出動觀察
      紀錄、火災現場圖各一份及火災現場照片五十七張。
三、查被告行為後，刑法及刑法施行法部分條文業經修正公布，
    並均於九十五年七月一日施行。修正後刑法第二條第一項之
    規定，係規範行為後法律變更所生新舊法律比較適用之準據
    法，於修正後刑法施行後，應適用修正後刑法第二條第一項
    規定之「從舊從輕」之原則為比較；修正後刑法第二條第二
    項，則為同條第1 項之特別規定，於修正後刑法施行後，關
    於非拘束人身自由之保安處分，應依修正後刑法第二條第二
    項之規定，適用裁判時之法律。又修正後刑法第三十五條，
    乃刑之重輕之法定次序與標準，應適用裁判時之修正後刑法
    第三十五條之規定。修正後刑法第二條第一項係採「從舊從
    輕」原則，適用最有利於行為人之法律。既曰法律，自較刑
    之範圍為廣；除法律有特別規定者（如修正後刑法第二條第
    二項非拘束人身自由之保安處分適用裁判時法，修正後刑法
    施行法第九條之3 規定之情形），應依其規定；或事關執行
    之緩刑之宣告，或犯罪在刑法修正施行前，自首在刑法施行
    後之自首部分，或程序之規定（程序從新，如刑法第四十條
    沒收宣告之程序規定），應適用裁判時之修正後刑法之規定
    外；依修正後刑法第二條第一項比較時，應就「罪、刑」有
    關之共犯、未遂犯、連續犯、牽連犯、結合犯以及累犯加重
    、自首減輕暨其他法定加減原因（如身分加減）與加減例等
    一切情形，綜其全部之結果而為比較後，予以整體適用，不
    能割裂而分別適用有利益之條文。關於易科罰金之折算標準
    、易服勞役之折算標準及期限、罰金與死刑是否併予執行、
    多數有期徒刑定應執行之刑時之最高刑期之限制等之修正，
    事涉行為人易刑折算標準金額之多寡與期限之長短及定執行
    刑時能否就罰金刑併予執行或有期徒刑定應執行之刑時最高
    度之限制，亦均屬依修正後刑法第二條第一項所應比較適用
    法律之範圍（以上參考最高法院九十五年五月二十三日刑事
    庭第八次會議決議及最高法院二十四年上字第四六三四號、
    二十四年上字第五二九二號、二十七年上字第二六一五號判
    例）。其次，法律有變更而須為新、舊法之比較以定其適用
    之目的，厥唯保障行為人之既有法律地位不致因法律之修正
    而惡化或受到更不利益之結果並兼謀行為人之利益，此為最
    高之價值，非必斤斤於法律體系適用之完整性，況或基於法
    規之性質，如程序性之法律、事涉執行之緩刑規定，依法理
    係均應適用新法，或因法律另有規定，如修正後刑法第2條
    第二項規定「非拘束人身自由之保安處分係適用裁判時之法
    律」，修正後刑法施行法第三條之一第三項規定「於九十四
    年一月七日刑法修正施行前犯併合處罰數罪中之一罪，且該
    數罪均符合第四十一條第一項得易科罰金之規定者，適用九
    十年一月四日修正之刑法第四十一條第二項規定」，即有此
    情形係一律適用行為時法之舊法，由是可見遇有法律修正而
    須選擇適用新法或舊法時，應依法規之性質或視法律之規定
    各自決之，不受其他法規如何適用之羈絆，在選法適用時，
    本即寓有可據個別之特性而割裂分別適用新法或舊法之容許
    性，縱令須為利、弊之比較以定如何適用之法規亦無不同，
    至數項經修正之法律須整體比較以同其新、舊法之適用俾維
    持法律體系之完整性，核係各該法律在適用上因具「依附及
    相互關聯」之特性使然，非屬新、舊法應比較利、弊藉資保
    障行為人之既有法律地位兼謀其利益之立法意旨所必然。準
    此以解，就「罪、刑」有關之規定諸如共犯、未遂犯、連續
    犯、牽連犯、結合犯以及累犯加重、自首減輕暨其他法定加
    減原因（如身分加減）與加減例等一切情形，應綜其全部之
    結果而為比較後，予以整體適用，不能割裂而分別適用有利
    益之條文，固如前述，惟究其緣由，實係著眼於因各該規定
    皆涉及犯罪之態樣、階段、罪數、法定刑得或應否加、減暨
    加減之幅度，並進而影響法定刑或處斷刑之範圍，換言之，
    各該「罪、刑」之規定須經綜合考量整體適用後，方能據以
    限定法定刑或處斷刑之範圍，嗣始得於該範圍內為一定刑之
    宣告，易詞以言，個別宣告刑雖屬單一之結論，然實係經綜
    合考量整體適用各相關「罪、刑」規定之所得，因之，宣告
    刑所據以決定之各相關「罪、刑」規定，顯具適用上之「依
    附及相互關聯」之特性，自須同其新、舊法之適用，第查，
    「易刑」或「定執行刑」係規範宣告刑得或應如何執行之法
    律，核屬為刑之宣告後始生應否適用問題之規定，非屬宣告
    刑所據以決定因而須先行確定如何適用新、舊之法規，依其
    性質，在未為刑之宣告前亦無可能確定應否適用而預先選定
    須適用新或舊法，復無此必要，不寧唯是，該規定所涵攝之
    「小前提」係「宣告刑」，猶與「罪、刑」規定涵攝之「小
    前提」為「歷史社會事實」迥異，職是，「易刑」及「定執
    行刑」之規定，不論涵攝之「小前提」、決定應否適用之階
    段及適用後所得之法律效果，與「罪、刑」之規定皆不相侔
    ，與之顯不具適用上之「依附及相互關聯」之特性，依前述
    ，要毋須與「罪、刑」之規定同其新、舊法之適用，自得秉
    其本身之性質而各據應涵攝之「小前提」為新、舊、利、弊
    之比較後個別定其法律之適用，尤應敘明。茲首就與本案有
    關且於為刑之宣告前須先行及連帶確定應如何適用之法律修
    正情形列述如下：
    (一)修正前刑法第三十三條第五款規定「罰金：（銀元）一元
      以上。」，復依罰金罰鍰提高標準條例第一條前段規定提
      高為十倍，折算新台幣為三十元；修正後刑法第三十三條
      第五款規定「罰金：新臺幣一千元以上，以百元計算之。
      」；次查，刑法分則各條文所定之罰金刑，其幣別原為「
      銀元」，又倘非屬七十二年六月二十六日至九十四年一月
      七日間新增或修正之條文，所定罰金數額並依罰金罰鍰提
      高標準條例第一條前段規定提高為十倍，惟依九十五年六
      月十四日修正公布、同年七月一日施行之中華民國刑法施
      行法第一條之一：「中華民國九十四年一月七日刑法修正
      施行後，刑法分則編所定罰金之貨幣單位為新臺幣。九十
      四年一月七日刑法修正時，刑法分則編未修正之條文定有
      罰金者，自九十四年一月七日刑法修正施行後，就其所定
      數額提高為三十倍。但七十二年六月二十六日至九十四年
      一月七日新增或修正之條文，就其所定數額提高為三倍。
      」，現行刑法中，有關於罰金刑之計算單位及其最低度刑
      之規定已有修正，自屬法律變更。
      (二)本件被告係犯刑法第一百七十三條第二項之失火燒毀現
        供人使用之住宅罪，法定刑為一年以下有期徒刑、拘役
        或（銀元）五百元以下罰金，復非屬七十二年六月二十
        六日至九十四年一月七日間新增或修正之條文，是以依
        被告行為時法，法定罰金刑之最高、低額各為新台幣一
        萬五千元、三十元；惟依裁判時法，法定罰金刑之最高
        、低額則分別為新台幣一萬五千元、一千元。經綜合比
        較結果，修正後之規定顯非較修正前之規定對其有利，
        因之，依現行即修正後刑法第二條第一項前段規定，此
        部分自應整體適用修正前刑法之有關規定，合先敘明。
四、核被告甲○○所為係犯刑法第一百七十三條第二項之失火燒
    燬現供人使用之住宅罪。按刑法第一百七十三條第二項失火
    燒燬現供人使用之住宅罪，其直接被害法益，為一般社會之
    公共安全，雖同時侵害私人之財產法益，但仍以保護社會公
    安法益為重，況失火行為原含有毀損性質，而失火燒燬現供
    人使用之住宅罪，自係指供人居住房屋之整體而言，應包括
    墻垣及該住宅內所有設備、傢俱、日常生活上之一切用品。
    故一個失火行為，若同時燒燬住宅與該住宅內所有其他物品
    ，無論該其他物品為他人或自己所有，與同時燒燬數犯罪客
    體者之情形不同，均不另成立刑法第一百七十五條第三項失
    火燒燬住宅以外他人或自己所有物罪（最高法院七十九年台
    上字第一四七一號判例意旨參照）。次按刑法上公共危險罪
    ，其所保護之法益，重在公共安全，故其罪數應以行為之個
    數定之，又一失火行為所燒燬之對象縱然不同，但行為僅一
    個，而應為整體的觀察，成立單純一罪（最高法院八十五年
    度台上字第二六０八號判決意旨參照）。查本件被告之失火
    行為，除燒燬其所有之桃園縣八德市○○○街十九巷十三號
    現供人使用之住宅外，復因火勢延燒，致緊鄰之十九巷十一
    號（鄭文獻所有）、十七號（許秀絨所有）之住宅以及十五
    號現有人所在之建築物（陳月娥管理使用）亦受波及，致上
    該住宅、建築物內之屋頂、天花板、牆壁、室內物品及裝潢
    等物亦受燒燬，固有現場照片可稽，然如前所述，被告之失
    火行為單一，僅成立一罪。爰審酌被告甲○○之過失程度，
    因失火行為致燒燬其所有之住宅外，並延燒緊鄰之鄭文獻、
    許秀絨所用之住宅以及陳月娥所管理使用之現有人所在之建
    築物，然本次火災被告本身所有之住宅已燒燬，損失慘重，
    且於火災發生後已與被害人鄭文獻、許秀絨、陳月娥等人和
    解，此業經證人鄭文獻、許秀絨、陳月娥證述在卷，被告犯
    後態度良好等一切情狀，量處如主文所示之刑。次按，刑法
    易科罰金之規定亦經修正，修正前刑法第四十一條第一項前
    段規定：「犯最重本刑為五年以下有期徒刑以下之刑之罪，
    而受六個月以下有期徒刑或拘役之宣告，因身體、教育、職
    業、家庭之關係或其他正當事由，執行顯有困難者，得以一
    元以上三元以下折算一日，易科罰金。」，此折算標準並應
    適用修正前罰金罰鍰提高標準條例第二條規定，就其原定數
    額提高為一百倍折算一日，亦即被告行為時之易科罰金折算
    標準，應以銀元一百元以上三百元以下之數額折算一日，經
    換算為新臺幣，則應以新臺幣三百元以上九百元以下折算一
    日。惟九十五年七月一日施行之刑法第四十一條第一項前段
    規定：「犯最重本刑為五年以下有期徒刑以下之刑之罪，而
    受六個月以下有期徒刑或拘役之宣告者，得以新臺幣一千元
    、二千元或三千元折算一日，易科罰金」，於同日並廢除罰
    金罰鍰提高標準條例第二條之規定，亦即係以新台幣一千元
    、二千元或三千元折算一日，經比較結果，修正後之規定顯
    非較有利於行為人，依修正後刑法第二條第一項前段規定，
    此部分應適用行為時法，爰依修正前刑法第四十一條第一項
    前段、修正前罰金罰鍰提高標準條例第二條規定，併諭知對
    被告所宣告之刑易科罰金之折算標準。
五、另按刑法第七十四條原規定：「受二年以下有期徒刑、拘役
    或罰金之宣告，而有左（下）列情形之一，認為以暫不執行
    為適當者，得宣告二年以上五年以下之緩刑，其期間自裁判
    確定之日起算：一、未曾受有期徒刑以上刑之宣告者。二、
    前受有期徒刑以上刑之宣告，執行完畢或赦免後，五年以內
    未曾受有期徒刑以上刑之宣告者」；修正後刑法第七十四條
    就有關緩刑宣告之要件，改為「未曾因故意犯罪受有期徒刑
    以上刑之宣告者」、「前因故意犯罪受有期徒刑以上刑之宣
    告，執行完畢或赦免後，五年以內未曾因故意犯罪受有期徒
    刑以上刑之宣告者」，亦即將影響緩刑宣告之前案，限縮以
    故意犯罪為限，且增列第七十四條第二、三、四項關於酌命
    犯罪行為人應遵守之事項，所命之事項應附記於判決書內，
    其中金錢給付並得為民事強制執行名義，同法條第五項則增
    訂緩刑之效力不及於從刑及保安處分之宣告。然此非行為可
    罰性之法律規範變更問題，事關執行事項，則行為人是否合
    於緩刑要件，宣告緩刑是否適當，自應適用裁判時法（最高
    法院九十五年五月二十三日刑事庭第八次會議決議參照），
    故應適用修正後刑法第七十四條之規定，而無刑法第二條第
    一項之適用，合先敘明。經查，被告前未曾因故意犯罪受有
    期徒刑以上刑之宣告，此有台灣高等法院被告前案紀錄表一
    份附卷可稽，其因一時未盡注意義務致罹刑章，惟事後深具
    悔意，並與被害人均達成和解（業如前述），經此偵審教訓
    後，應知所警惕，信無再犯之虞，本院因認所宣告之刑以暫
    不執行為適當，併諭知緩刑二年，以啟自新。
六、依刑事訴訟法第四百四十九條第一項，修正後刑法第二條第
    一項前段、第七十四條第一項第一款，刑法第一百七十三條
    第二項，修正前刑法第四十一條第一項前段，罰金罰鍰提高
    標準條例第一條前段、修正前罰金罰鍰提高標準條例第二條
    ，逕以簡易判決處刑如主文。
七、如不服本判決，得於判決書送達之翌日起10日內，以書狀敘
    述理由，向本庭提出上訴。
中　　華　　民　　國　　96　　年　　1 　　月　　30　　日
                  臺灣桃園地方法院刑事第十一庭
                            法　官　何俏美
以上正本證明與原本無異。
如不服本判決，應於判決送達後10日內，向本院提出上訴狀。
                            書記官  陳淑瓊
中　　華　　民　　國　　96　　年　　2 　　月　　5 　　日
附錄本案論罪科刑法條：
中華民國刑法第173條
（放火或失火燒燬現住建築物及交通工具罪）
放火燒燬現供人使用之住宅或現有人所在之建築物、礦坑、火車、電車或
其他供水、陸、空公眾運輸之舟、車、航空機者，處無期徒刑或 7 年以上
有期徒刑。
失火燒燬前項之物者，處 1 年以下有期徒刑、拘役或 5 百元以下罰金。
第 1 項之未遂犯罰之。
預備犯第 1 項之罪者，處 1 年以下有期徒刑、拘役或 3 百元以下罰金。
